【裁判字號】    88,訴,356
【裁判日期】    891103
【裁判案由】    違反森林法
【裁判全文】
臺灣花蓮地方法院刑事判決                          八十八年度訴字第三五六號
    公  訴  人  臺灣花蓮地方法院檢察署檢察官
    被      告  己○○
    選任辯護人  林武順
    被      告  丁○○
右列被告因違反森林法案件，經檢察官提起公訴（八十八年度偵字第三五五一號），
本院判決如左：
    主  文
己○○、丁○○均無罪。
    理  由
一、本件公訴意旨略以：己○○為花蓮縣玉里鎮公所民政課課長，承辦於民國（以下
    同）八十八年三月廿七日、廿八日舉行之「花蓮縣玉里鎮一九九九【璞石閣盃】
    亮麗人生寫生、攝影、飛行傘活動」，為增加飛行傘活動項目，竟與開設展信營
    造有限公司之丁○○，基於犯意之聯絡，由丁○○命其員工曾振文（另以八十八
    年度偵字第三一六八號處分不起訴），於八十八年三月一日起，駕駛挖土機墾殖
    玉里事業區第七三林班，現由行政院農業委員會林務局丙○○○管理處（以下稱
    花蓮林管處）管理，並非保安林內約○‧二五公頃土地，以作為飛行傘之起飛場
    ，並於八十八年三月廿七日、廿八日舉辦活動時，供作飛行傘之起飛場而占用之
    。因而認被告二人違反森林法第五十一條第一項之罪。
二、按犯罪事實應依證據認定之，無證據不得推定其犯罪事實；又不能證明被告犯罪
    者，應諭知被告無罪之判決。刑事訴訟法第一百五十四條、第三百零一條第一項
    分別定有明文。又森林法第五十一條第一項所規定之於他人森林內，擅自墾殖或
    設置工作物者，乃刑法第三百二十條第二項之特別規定，為故意犯，必行為人具
    備為自己或第三人不法利益之不法意圖，及明知係在他人之森林內，仍在其內擅
    自墾殖或設置工作物主觀犯意，始足當之。（最高法院八十五年度台上字第三０
    六三號判決意旨參照）。
三、本件公訴人認被告二人涉有前述罪嫌係以被告之陳述，森林被害報告書、現場相
    片、現場圖、被害立木調查表、被害場所調查表、花蓮縣玉里鎮一九九九「璞石
    閣盃」亮麗人生【寫生、攝影、飛行傘】活動實施計畫（以下簡稱活動計劃書）
    、檢察官勘驗筆錄等為其論據。惟訊之被告二人，對玉里鎮公所曾於前述公訴人
    所指之時間、地點，舉辦飛行傘活動等情，固不否認，惟己○○辯稱：這項活動
    我只是寫計劃書，及辦寫生及攝影活動，也不知飛行傘場地是何人開挖，企劃書
    內之飛行傘場地與丁○○所開挖之場地並不相同等語；丁○○則辯稱；我們確實
    有使用該林地做為飛行傘起飛之用，但不知道是林地，就予以使用，只見滿地都
    是雜草，看到樹木就予於保留，故以為是旱地；我們為受託單位，無權決定場地
    ，未收受任何費用，他們看場地時我不在場，我去時有邱玉林、戊○○、李德發
    在場，他們叫我用在附近的機具去整理，我們有用部分級配料等語。
四、前述土地係未經編入保安林之林班地，有花蓮林管處八十九年九月十八日八九花
    政字第０八四二四號函可證。然查：
    (一)在前述花蓮縣玉里鎮一九九九「璞石閣盃」亮麗人生【寫生、攝影、飛行傘】
      活動係由玉里鎮公所民政課所主辦，而己○○係玉里鎮公所民政課長等情，業
      據證人即玉里鎮鎮長潘富民證述在卷（八十九年度他字第二八三號卷第十頁反
      面），並有玉里鎮公所八十八年九月八日（八八）鎮民字第一０六七五號函所
      附之活動計劃書及玉里鎮公所公文函稿影本六件在卷可佐（附於八十八年度偵
      字第三一六八號第十四頁以下）。於該活動計劃書中，已載明飛行傘之承辦單
      位為花蓮縣飛行傘協會，關於飛行傘之場地部分則載為：「飛行傘之場地（落
      差２００公尺及８００公尺）為私人新開發之場地，事涉土地產權問題須經洽
      談租借手續較為棘手。」，足見，有關整個「璞石閣盃」亮麗人生【寫生、攝
      影、飛行傘】之活動係由玉里鎮民政課主辦，但飛行傘活動之承辦單位則是花
      蓮縣飛行協會，依當時玉里鎮公所之認知，飛行傘之場地係私人之土地等事實
      ，堪予認定。
    (二)另邱玉林（係玉里鎮代表會代表、飛行傘協會會員）則陳稱：飛行傘活動是我
      向鎮長提議，二個場地我們都經過承租人同意，但八百公司場地不知道後來占
      用到林務局的林地，（原來）承租人是乙○○，但後來因林務局政策問題土地
      不放租，承租人不知道是誰，但實際工作人是乙○○，我們做這個活動都是無
      償的，有去找甲○○（當時擔任花蓮林務處玉里工作站主任），時間不記得了
      ，為了開發場地的事去的，事前去找，就這一次，八百公尺場地比二百公尺場
      地晚一點作等語（八十九年度他字第二八三號卷第十一頁）。另名玉里鎮代表
      李德發亦證稱：「八十八年三月間飛行傘協會辦活動，看上我在海拔二百公尺
      的土地，我同意，我們找甲○○是為了八百公尺場地去協調。」甲○○則證稱
      ：「報紙報導林巡護員才去處理，我們是活動後知道，李德發、邱玉林是開發
      後才找我，找我是說他們要辦活動，需要八百公尺的土地，但我告訴他們上級
      不會答應。」等語（八十九年度他字第二八三號卷第三十五頁以下）。依該三
      名證人之陳述，足證前述飛行傘活動場地之尋找及決定係由飛行傘協會會員邱
      玉林等人負責，被告己○○所辯堪信為真實。
    (三)又丁○○係受玉里鎮公所之託而無償命其雇用之工人曾振文駕駛怪手，就近前
      往前述飛行傘場地整地、舖碎石子等情，亦據曾振文、丁○○、己○○等人分
      別於警訊及檢察官偵查時陳明在卷。丁○○所為僅係受託整理場地，並無其他
      證據足資證明丁○○有參與飛行傘場地之決定及取得。
五、按本件寫生、攝影、飛行傘活動係玉里鎮公所為發展觀光，推展休閒、遊憩之目
    標所舉辦之活動，己○○係主辦單位玉里鎮公所之承辦課長，關於飛行傘部分係
    由花蓮縣飛行傘協會承辦，飛行傘之場地則由邱玉林及李德發等人負責決定及取
    得等情，已如前述，則該項活動顯係公益目的之活動，並無營利之目的。鄢曉僅
    係整個計劃之主辦人員，係依鎮長潘富民之核准之計劃書執行前述活動，且未參
    與飛行傘場地之決定及取得，實無圖自己或第三人不法利益之必要，對場地之權
    利狀態亦無從知悉，則己○○未參與前述擅自墾殖林地之行為，亦無為自己或第
    三人不法利益之意圖及犯罪故意，堪予認定。另丁○○僅係受玉里鎮公所之託就
    近調動機具與人員，幫助整理場地，為無償之行為，就丁○○之行為而言，其信
    賴政府機關之委託，就玉里鎮公所之公益活動予以協助，未再查證前述土地是否
    能合法使用，乃合理之信賴（此亦為檢察官對曾振文不起訴處分之理由），實無
    從想像其有何為自己或第三人不法利益之意圖及於他人森林內，擅自墾殖或設置
    工作物之犯罪故意。
六、綜上所述，公訴人所舉之前揭諸事證，尚無從證明被告二人確有前述罪名之不法
    意圖及犯罪故意。此外，復查無其他積極證據足以證明被告二人涉犯公訴人所指
    之犯行，爰依前揭說明，應為被告無罪之諭知。
據上論斷，應依刑事訴訟法第三百零一條第一項前段，判決如主文。
中      華      民      國八十九    年     十一     月      三      日
                                臺灣花蓮地方法院刑事庭
                                    法  官  蔡  聰  明
右正本證明與原本無異。
如對本判決不服，應於送達後十日內，向本院提出上訴狀。（應抄附繕本）
告訴人或被害人如對於本判決不服者，應具備理由請求檢察官上訴，其上訴期間之計
算係以檢察官收受判決正本之日期為準。
                                    法院書記官
中      華      民      國    八十九    年     十一     月       四     日


司法院資訊處製作；財團法人民間司法改革基金會備份。
